【裁判字號】    99,訴,3645
【裁判日期】    991228
【裁判案由】    偽造文書等
【裁判全文】
臺灣臺中地方法院刑事判決              99年度訴字第3645號
公  訴  人  臺灣臺中地方法院檢察署檢察官
被      告  張世昌
上列被告因偽造文書等案件，經檢察官提起公訴（99年度偵字第
13849 號），被告於本院準備程序中就被訴事實為有罪之陳述，
經本院合議庭裁定由受命法官獨任依簡式審判程序審理，判決如
下：
    主    文
張世昌攜帶兇器，毀壞門扇竊盜，累犯，處有期徒刑捌月。又行
使偽造私文書，足生損害於他人，累犯，處有期徒刑伍月；如附
表編號1 至2 所示偽造之「李宜昌」署押、印文，均沒收。又行
使偽造私文書，足生損害於他人，累犯，處有期徒刑肆月；如附
表編號3 所示偽造之「李宜昌」署押、印文，均沒收。又行使偽
造私文書，足生損害於他人，累犯，處有期徒刑月；如附表編
號4 所示偽造之「李宜昌」署押沒收。應執行有期徒刑壹年伍月
，如附表所示偽造之「李宜昌」署押、印文，均沒收。
    犯罪事實
一、張世昌前因強盜案件，經本院以94年度訴字第677 號判處有
    期徒刑4 年，俟上訴後，由臺灣等法院臺中分院以94年度上
    訴字第1268號判決駁回上訴確定，於民國97年5 月9 日縮短
    刑期假釋出監，於98年9 月30日假釋保護管束期滿，未經撤
    銷，視為執行完畢。詎仍不知悔改，復為以下之犯罪行為：
  (一)基於意圖為自己不法之所有之竊盜犯意，於98年10月8 日下
    午5 時10分前之某時許，攜帶其所有客觀上可供兇器使用之
    一字型螺絲起子1 支，前往李宜昌位於臺中縣大里市○○路
    164 巷10號2 樓B10 之租屋處，以一字型螺絲起子破壞該屋
    門扇上之喇叭鎖後，侵入該住宅內（侵入住宅部分未據告訴
    ），竊取李宜昌所有黑色包包1 只（內有李宜昌之國民身分
    證、全民健康保險卡、汽車駕駛執照、機車駕駛執照各1 張
    、兆豐商業銀行存摺1 本、印章1 枚及現金新臺幣﹝下同﹞
    800 元）、PSP 遊戲機1 台及手錶1 只（總計價值約21700
    元）得手。
  (二)張世昌於竊得上開李宜昌之國民身分證及全民健康保險卡後
    ，復基於行使偽造私文書及意圖為自己不法所有之詐欺取財
    、詐欺得利犯意，於98年11月12日下午4 時45分許，持李宜
    昌之上開國民身分證、全民健康保險卡各1 張，至臺中縣大
    里市○○街51號遠傳電信股份有限公司（下稱遠傳電信公司
    ）特約服務中心大明店，冒用「李宜昌」名義申辦行動電話
    門號，而在附表編號1 所示之行動電話服務申請書上，偽造
    如附表編號1 所示之「李宜昌」署押2 枚，而偽造完成表彰
    係由「李宜昌」申請行動電話門號以及同意遠傳電信公司搭
    配優惠手機之月租方案，性質上屬於私文書之申請書1 份，
    進而將該份申請書持交不知情之該服務中心承辦人員楊麗珠
    辦理申請手續而行使之，致使楊麗珠陷於錯誤，誤認係「李
    宜昌」本人申請行動電話門號，而當場交付門號0000000000
    號行動電話SIM 卡1 張，以及搭配特定月租方案而附隨之三
    星廠牌手機1 支予張世昌，足以生損害於李宜昌及遠傳電信
    公司對於行動電話門號申請管理之正確性。張世昌取得遠傳
    電信公司核發之上開門號0000000000號行動電話SIM 卡及手
    機後，隨即於同日前往臺中縣太平市○○路163 號之「中友
    通信廣場」，冒用「李宜昌」名義，以1,000 元之價格出售
    上開三星廠牌手機，並接續在手機讓渡書上偽造如附表編號
    2 所示之「李宜昌」署押及指印各1 枚，而偽造完成表彰係
    由「李宜昌」出售上開三星廠牌行動電話，性質上屬於私文
    書之讓渡書1 份，進而將該讓渡書持交不知情之中友通信廣
    場負責人許志增而行使之，致使許志增因而誤以為係「李宜
    昌」本人出售上開手機，而同意買受，足生損害於李宜昌及
    中友通信廣場負責人對於許志增對於手機來源評估之正確性
    。至上開門號0000000000號行動電話SIM 卡1 張，張世昌則
    留供己用，並自98年11月12日起至99年1 月20日止，接續撥
    打使用，致使遠傳電信公司陷於錯誤，誤認係「李宜昌」撥
    打使用上開行動電話門號，而繼續提供通訊服務，張世昌因
    而詐得免費使用行動電話通訊之財產上不法利益共計7,963
    元。
  (三)張世昌又基於行使偽造私文書及意圖為自己不法所有之詐欺
    取財犯意，於98年11月15日上午11時53分許，持李宜昌之上
    開國民身分證、全民健康保險卡各1 張，至臺中縣大里市○
    ○路○ 段606 號之震旦通信大里中興店，冒用「李宜昌」名
    義申辦行動電話門號，而在附表編號3 所示之行動電話服務
    申請書上，偽造如附表編號3 所示之「李宜昌」署押2 枚，
    而偽造完成表彰係由「李宜昌」申請行動電話門號以及同意
    遠傳電信公司搭配優惠手機之月租方案，性質上屬於私文書
    之申請書1 份，進而將該份申請書持交不知情之該店承辦人
    員李率真申請手續而行使之，致使李率真陷於錯誤，誤認係
    「李宜昌」本人申請行動電話門號，而當場代理遠傳電信公
    司交付門號0000000000號行動電話SIM 卡1 張，以及搭配特
    定月租方案而附隨之GSTAR 廠牌手機1 支予張世昌，足以生
    損害於李宜昌及遠傳電信公司對於行動電話門號申請管理之
    正確性。張世昌取得遠傳電信公司核發上開門號0000000000
    號行動電話SIM 卡及手機後，旋即於同日某時許將之交付予
    不知情之真實姓名年籍不詳綽號「阿嘉」之友人，由「阿嘉
    」將上開手機及SIM 卡轉交予不知情之賴曉君，以抵償債務
    。
  (四)張世昌另基於行使偽造私文書及意圖為自己不法所有之詐欺
    取財犯意，於98年11月16日晚間8 時32分許，持李宜昌之上
    開國民身分證、全民健康保險卡各1 張，至臺中縣太平市○
    ○路○ 段206 號之快樂通電信手機行，冒用「李宜昌」名義
    申辦行動電話門號，而在附表編號4 所示之易付卡客戶資料
    卡上，偽造如附表編號4 所示之「李宜昌」署押1 枚，而偽
    造完成表彰係由「李宜昌」申請行動電話門號易付卡，性質
    上屬於私文書之申請書1 份，進而將該份申請書持交不知情
    之該手機行承辦人員陳怡妙申請手續而行使之，致使陳怡妙
    陷於錯誤，誤認係「李宜昌」本人申請行動電話門號，而當
    場代理遠傳電信公司交付門號0000000000號行動電話SIM 卡
    1 張予張世昌，足以生損害於李宜昌及遠傳電信公司對於行
    動電話門號申請管理之正確性。嗣因李宜昌接獲遠傳電信公
    司催繳行動電話費之通知，得知遭人冒用名義申請行動電話
    而報警處理，始經警循線查悉上情。
二、案經臺中縣警察局霧峰分局報告臺灣臺中地方法院檢察署檢
    察官偵查起訴。
    理    由
一、按除被告所犯為死刑、無期徒刑、最輕本刑為3 年以上有期
    徒刑之罪或高等法院管轄第一審案件者外，於法院行準備程
    序進行中，被告先就被訴事實為有罪之陳述時，審判長得告
    知被告簡式審判程序之旨，並聽取當事人、代理人、辯護人
    及輔佐人之意見後，裁定進行簡式審判程序；且受命法官行
    準備程序，與法院或審判長有同一之權限；又簡式審判程序
    之證據調查，不受刑事訴訟法第159 條第1 項、第161 條之
    2 、第161 條之3 、第163 條之1 及第164 條至第170 條規
    定之限制，刑事訴訟法第273 條之1 第1 項、第279 條第2
    項前段、第273 條之2 分別定有明文。被告張世昌所為係犯
    死刑、無期徒刑、最輕本刑為3 年以上有期徒刑以外之罪，
    其於準備程序中就被訴事實為有罪之陳述，經受命法官告知
    簡式審判程序之旨，並聽取公訴人、被告之意見後，本院合
    議庭認為適宜由受命法官獨任進行簡式審判程序，依刑事訴
    訟法第273 條之1 第1 項規定，裁定由受命法官獨任進行審
    判程序，合先敘明。
二、上揭犯罪事實，業據被告張世昌於警、偵訊及本院審理時供
    承不諱，核與證人即被害人李宜昌、遠傳電信公司特約服務
    中心大明店承辦人員楊麗珠、震旦通信大里中興店承辦人員
    李率真、快樂通電信手機行承辦人員陳怡妙、中友通信廣場
    負責人許志增、林議美、賴曉君、陳威全證述情節相符，並
    有李宜昌出具之未申請遠傳門號申請書、KNJ00ENUYEY 哈啦
    590/ 598限24+SMART150 型限24手機方案第三代行動電話服
    務申請書（限制型）、手機讓渡書、HAE00ENZYEN3高用量促
    銷專案3G-365特價手機第三代行動電話服務申請書（限制型
    ）、遠傳易付卡客戶資料卡、遠傳電信公司99年7 月12日遠
    傳（企營）字第09910700547 號函檢送之通話費明細、費用
    繳交情形各1 紙、監視器翻拍照片14張及手機照片6 張附卷
    可稽，足見被告之任意性自白應與事實相符，堪可採信。本
    案事證明確，被告上揭犯行，洵堪認定，應予依法論科。
三、論罪科刑：
  (一)按行動電話門號SIM 卡與手機，均可供通訊使用，手機在市
    場流通普遍，具有一定之經濟價值，而且SIM 卡在一定條件
    下具有可轉讓性，依電信公司一般定型化契約之約定，雖行
    動電話門號SIM 卡之所有權仍屬於電信公司本身，卻得因私
    下之出售、轉讓行為而造成事實上所有權之移轉，得以刑法
    中詐欺取財罪之「物」論之；至於通話服務不具有財產交易
    價值，非屬財物，而係電信公司與申請人依據行動電話業務
    申請書所定之契約，申請人得要求電信公司對於申請人租用
    之行動電話門號提供通話服務，而電信公司信賴申請人願意
    繳交通話服務產生之費用，而提供申請人與他人溝通之便利
    管道，故電信通話服務應屬利益之一種。
  (二)核被告就犯罪事實一(一)所為，係犯刑法第321 條第1 項第3
    款、第2 款之攜帶兇器，毀壞門扇竊盜罪；就犯罪事實一(二)
    所為，係犯刑法第216 條、第210 條之行使偽造私文書罪及
    同法第339 條第1 項之詐欺取財罪、第2 項之詐欺得利罪；
    就犯罪事實一(三)所為，係犯刑法第216 條、第210 條之行使
    偽造私文書罪及同法第339 條第1 項之詐欺取財罪；就犯罪
    事實一(四)所為，係犯刑法第216 條、第210 條之行使偽造私
    文書罪及同法第339 條第1 項之詐欺取財罪。
  (三)被告在附表編號1 至4 所示文書上偽造李宜昌署押、印文之
    行為，分別為偽造附表編號1 至4 所示私文書之階段行為，
    均不另論罪；被告偽造私文書後，復分持之行使，其偽造之
    低度行為各為其行使偽造私文書之高度行為所吸收，亦均不
    另論罪。
  (四)被告就上開犯罪事實一(二)(三)(四)部分，其係分別利用遠傳電信
    公司特約服務中心、震旦通信大里中興店、快樂通電信手機
    行不知情之承辦人員楊麗珠、李率真、陳怡妙遂行其詐欺取
    財行為，為間接正犯。
  (五)被告就犯罪事實一(二)所為各該行使偽造私文書行為之時間密
    接，客觀上雖有數行為，然係基於同一機會，在密接之時間
    接續實施，且所犯基本構成要件亦屬相同，顯係基於單一之
    犯意，反覆實施而侵害同一法益，且其多次犯行在時間及空
    間上有其連貫性，客觀上難以分割，應認係接續犯而僅論以
    一罪。
  (六)被告就犯罪事實一(二)所示以詐得之行動電話門號SIM 卡，自
    98年11月12日起至99年2 月20日止，多次撥打行動電話門號
    0000000000號以詐得免費使用行動電話通訊之利益，係利用
    同一機會下，接續而為之數個舉動，依一般社會健全之觀念
    ，在時間差距上難以強行分開，且侵害同一之法益，自應予
    包括之評價，而為接續犯之實質一罪。
  (七)被告就犯罪事實一(二)所犯上開行使造私文書罪與詐欺取財既
    遂罪、詐欺得利罪，係欲遂行其向電信公司詐取財物及財產
    上不法利益之目的，主觀上亦係基於單一犯罪決意支配下所
    為，客觀上堪認為屬於法律上之一行為，其一行為觸犯上開
    3 罪名，為想像競合犯，應依刑法第55條規定，從一情節較
    重之行使偽造私文書罪處斷。
  (八)被告就犯罪事實一(三)、(四)所犯上開行使造私文書罪與詐欺取
    財既遂罪，均係欲遂行其向電信公司詐欺取財之目的，主觀
    上亦係基於單一犯罪決意支配下所為，客觀上堪認為屬於法
    律上之一行為，其一行為各觸犯上開2 罪名，為想像競合犯
    ，均應依刑法第55條規定，分別從一情節較重之行使偽造私
    文書罪處斷。
  (九)又被告所犯上開攜帶兇器，毀壞門扇竊盜罪及先後3 次行使
    偽造私文書罪，犯意各別，行為各殊，應予分論併罰。
  (十)被告前因強盜案件，經本院以94年度訴字第677 號判處有期
    徒刑4 年，俟上訴後，由臺灣等法院臺中分院以94年度上訴
    字第1268號判決駁回上訴確定，於97年5 月9 日縮短刑期假
    釋出監，於98年9 月30日假釋保護管束期滿，未經撤銷，視
    為執行完畢，有臺灣高等法院被告前案紀錄表及臺灣臺中地
    方法院檢察署刑案資料查註紀錄表在卷可按，其於前案受有
    期徒刑之執行完畢後，5 年內再故意犯本件有期徒刑以上之
    4 罪，為累犯，應依刑法第47條第1 項之規定，均加重其刑
    。
  (十)爰審酌被告前有強盜前科，素行不佳，仍不知悔悟，不思以
    正當途徑獲取財物，而竊取財物供己使用，犯罪動機及目的
    並非良善，且基於貪圖免費使用電信公司提供通訊服務，以
    及詐得手機之犯罪動機，持用竊得之國民身分證及全民健康
    保險卡，並偽造如附表所示之私文書，冒用他人名義向電信
    公司申請取得行動電話門號SIM 卡與專案搭配之手機使用，
    進而持以撥打電話，享受電信公司提供之通信服務，造成遠
    傳電信公司之財產上損失，亦造成李宜昌無端遭受遠傳電信
    公司催討電信費用之困擾，危害國內通信服務之秩序，迄未
    與遠傳電信公司、李宜昌成立和解，行為實無足取，惟念及
    其犯後坦承犯行，堪認具有悔意，並斟酌被告之犯罪動機在
    於貪圖小利，犯罪手段和平，犯罪所得與所生損害，均尚屬
    有限，犯罪情節非重，以及被告智識程度等一切情狀，分別
    量處如主文所示之刑，並定其應執行之刑。
  (十一)另被告偽造之如附表編號1 至4 所示各該申請書、讓渡書與
    資料卡，雖皆為供被告犯行使偽造私文書罪使用之物，然既
    經被告持以行使而分別交付予遠傳電信公司特約服務中心、
    震旦通信大里中興店、快樂通電信手機行承辦人員及中友通
    信廣場負責人許志增收執，已非屬被告所有之物，自不得依
    刑法第38條第1 項第2 款之規定宣告沒收；惟其上如附表所
    示偽造之「李宜昌」印文及署押，則不問屬於犯人與否，仍
    依刑法第219 條之規定為沒收之諭知。至被告持以供竊盜使
    用之一字型螺絲起子1 子，雖係被告所有，然未據扣案，且
    無證據證明現仍尚存在，為免將來執行上之困難，爰不予宣
    告沒收，附此敘明。
四、不另為無罪諭知部分：
  (一)公訴意旨另以：被告明知無力繳納電話費，仍使用上開門號
    0000000000號行動電話與人通話，詐得脫免給付5,621 元之
    月租通信費用之財產上不法利益，及遠傳電信公司同意提供
    門號0000000000號行動電話之通信服務之利益，因認被告此
    部分亦涉犯刑法第339 條第2 項之詐欺得利罪嫌云云。
  (二)按犯罪事實應依證據認定之，無證據不得認定犯罪事實，又
    不能證明被告犯罪者，應諭知無罪之判決，刑事訴訟法第15
    4 條第2 項及第301 條第1 項分別定有明文。次按刑事訴訟
    法上所謂認定犯罪事實之證據，係指足以認定被告確有犯罪
    行為之積極證據而言；如未能發現相當證據或證據不足以證
    明，自不能以推測或擬制之方法，以為裁判基礎（最高法院
    29年上字第3105號、40年台上字第86號判例參照）。又檢察
    官就被告犯罪事實，應負舉證責任，並指出證明之方法，刑
    事訴訟法第161 條第1 項定有明文，因此，檢察官對於起訴
    之犯罪事實，應負提出證據及說服之實質舉證責任。倘其所
    提出之證據，不足為被告有罪之積極證明，或其指出證明之
    方法，無從說服法院以形成被告有罪之心證，基於無罪推定
    之原則，自應為被告無罪判決之諭知（最高法院92年台上字
    第128 號判例參照）。
  (三)經查，門號0000000000號行動電話SIM 卡自98年11月20日起
    至91年2 月20日止，共積欠5,621 元之通話費等請，固有遠
    傳電信公司99年7 月12日遠傳（企營）字第09910700547 號
    函檢送之通話費明細、費用繳交情形各1 紙在卷足憑。惟被
    告於警詢及本院審理時均抗辯：其於申辦上開門號00000000
    00號行動電話SIM 卡及搭配之手機後，旋即將該手機及SIM
    卡交付予綽號「阿嘉」之友人，由「阿嘉」將該手機及SIM
    卡轉交予賴曉君抵償債務等語，而證人賴曉君亦於警詢時證
    述：上開行動電話SIM 卡，係張世昌申辦後，於98年11月中
    旬所交付，當時張世昌做開卡動作後，即由伊使用上開門號
    之行動電話SIM 卡等語（見警卷第29頁），足見被告辯稱其
    於申辦上開門號行動電話SIM 卡後，即交付予賴曉君使用等
    語，應屬事實，堪予採信。則被告既未曾使用前揭門號0000
    000000號行動電話SIM 卡，自難僅憑上開門號行動電話通話
    明細等資料，即認被告有公訴人此部分所指詐得通信費用之
    財產上不法利益之犯行。
  (四)又上開門號0000000000號行動電話SIM 卡，雖係被告冒用李
    宜昌名義所申辦，已如前述，但被告於警詢時供稱：該門號
    易付卡係伊以500 元所購買，伊使用後，因易付卡內沒有餘
    額可供撥打，即將之丟棄等語（見警卷第11頁）；於本院準
    備程序辯稱：該門號SIM 卡係伊付了幾百元所購買，正確金
    額已忘記，但該門號係儲值有多少錢即可撥打多少錢的通話
    等語（見本院99年12月21日準備程序筆錄第4 頁），則依被
    告上開供述，被告是否有使用上開門號0000000000號行動電
    話SIM 卡而詐得免繳通話費用之財產上不法利益之情形，已
    屬堪疑，此外，復查無其他證據足證被告有使用該門號行動
    電話與人通話，而詐得免繳通話費用之財產上不法利益之情
    事。
  (五)是以，依現有卷證資料，本院尚難形成被告犯有公訴人此部
    分所指使用上開門號0000000000、0000000000號與人通話之
    之詐欺得利犯行，原應為被告此部分無罪之判決。惟因此部
    分若分別成立犯罪，與前揭經論罪科刑之犯罪事實一(三)、(四)
    部分，有想像競合犯之裁判上一罪關係，爰不另為無罪之諭
    知。
據上論斷，應依刑事訴訟法第273 條之1 第1 項、第299 條第1
項前段，刑法第321 條第1 項第2 款、第3 款、第216 條、第21
0 條、第339 條第1 項、第2 項、第55條、第47條第1 項、第51
條第5 款、第9 款、第219 條，判決如主文。
本案經檢察官吳昆璋到庭執行職務
中    華    民    國    99    年    12    月    28    日
                  刑事第十七庭  法  官  劉惠娟
以上正本證明與原本無異。
如不服本判決應於收受判決後10日內向本院提出上訴書狀，並應
敘述具體理由；其未敘述上訴理由者，應於上訴期間屆滿後20日
內向本院補提理由書（均須按他造當事人之人數附繕本）「切勿
逕送上級法院」。
                                書記官  童淑芬
中    華    民    國    99    年    12    月    28    日
 附表：
┌──┬─────────────┬────────────┐
│編號│  文    件    名    稱    │偽造之署押、印文        │
├──┼─────────────┼────────────┤
│  1 │KNJ00ENUYEY 哈啦590/598 限│「李宜昌」署押2 枚      │
│    │24+SMART150 型限24手機方案│                        │
│    │第三代行動電話服務申請書（│                        │
│    │限制型）                  │                        │
├──┼─────────────┼────────────┤
│  2 │手機讓渡書                │「李宜昌」署押1 枚      │
│    │                          │「李宜昌」指印1 枚      │
├──┼─────────────┼────────────┤
│  3 │HAE00ENZYEN3高用量促銷專案│「李宜昌」署押2 枚      │
│    │3G-365特價手機第三代行動電│                        │
│    │話服務申請書（限制型）    │                        │
├──┼─────────────┼────────────┤
│  4 │遠傳易付卡客戶資料卡      │「李宜昌」署押1 枚      │
│    │                          │                        │
└──┴─────────────┴────────────┘
附錄論罪科刑法條：
中華民國刑法第321條
（加重竊盜罪）
犯竊盜罪而有左列情形之一者，處6月以上、5年以下有期徒刑：
一  於夜間侵入住宅或有人居住之建築物、船艦或隱匿其內而犯
之者。
二  毀越門扇、牆垣或其他安全設備而犯之者。
三  攜帶兇器而犯之者。
四  結夥三人以上而犯之者。
五  乘火災、水災或其他災害之際而犯之者。
六  在車站或埠頭而犯之者。
前項之未遂犯罰之。
中華民國刑法第210條
偽造、變造私文書，足以生損害於公眾或他人者，處 5年以下有
期徒刑。
中華民國刑法第216條
行使第210條至第215條之文書者，依偽造、變造文書或登載不實
事項或使登載不實事項之規定處斷。
中華民國刑法第339條
意圖為自己或第三人不法之所有，以詐術使人將本人或第三人之
物交付者，處5 年以下有期徒刑、拘役或科或併科1千元以下罰金
。
以前項方法得財產上不法之利益或使第三人得之者，亦同。
前2項之未遂犯罰之。

司法院資訊處製作；財團法人民間司法改革基金會備份。
